臺灣高等法院高雄分院刑事判決　　　　　　　　　　　九十三年度交上易字第五號
　　上　訴　人　臺灣屏東地方法院檢察署檢察官
　　上　訴　人
　　即　被　告　甲○○
右上訴人因被告過失致死等案件，不服臺灣屏東地方法院九十二年度交訴字第三二號
中華民國九十二年九月四日第一審判決（起訴案號：臺灣屏東地方法院檢察署九十二
年度偵字第一一八○號），提起上訴，本院判決如左：
      主  文
原判決撤銷。
甲○○因過失致人於死，處有期徒刑拾月。
      事  實
一、甲○○於民國九十一年十一月三日下午九時二十分許，駕駛車號Ｄ９－４６２５
    號自用小客車搭載友人戊麗娟，沿屏東縣鹽埔鄉○○村○○○路，由東往西方向
    行駛，途經該路段五十八號時，本應注意在劃有分向線之路段，不得駛入來車道
    內，並遵速限行駛，注意車前狀況，隨時採取必要之安全措施，以避免危險之發
    生，而依當時路段速限四十公里、天候晴、夜間無照明、省道、直路、路面狀態
    乾燥、無缺陷、無障礙物、視距良好、無號誌等路況，且無不能注意之情事，竟
    疏於注意車前動態，逕以時速約七十公里之速度行駛，突自該外側快慢車道緊急
    煞車，並留下二七．四公尺長之煞車痕，且因失控跨越分向限制線行駛，侵入對
    向車道，適有乙○○駕駛車號ＹＬ－５６６２自小客車，搭載家人丁○○○、己○○、丙○○，由鹽埔往三地門（水門）西往東方向行駛，以時速約五十公里之
    速度行駛，見狀閃避不及，車頭因而撞擊甲○○所駕駛自小客車右側（乘客座）
    ，致乙○○受有頭部外傷併左腰部挫傷、左膝裂傷疑似左膝髕骨骨折、胸、腹部
    挫傷、頭部外傷、左手外傷，丁○○○受有頭部外傷合併腦挫傷、右眶上骨骨折
    、腦挫傷性血腫、己○○受有右側股骨髁上粉碎性、開放性骨折、左側股骨中段
    骨折、頭部及額、臉部多處裂傷、擦傷、兩膝裂傷、擦傷、丙○○受有右大腿骨
    折、頭部裂傷等傷害，戊麗娟則受有頭部外傷併腦挫傷、顏面骨折之傷害，經送
    醫後於同日下午十一時十分許不治死亡。
二、案經被害人乙○○、丁○○○、己○○、丙○○訴請暨屏東縣警察局里港分局報
    請臺灣屏東地方法院檢察署檢察官相驗後偵查起訴。
      理  由
一、訊據上訴人即被告甲○○固坦承以時速七十公里速度行駛且駛入來車車道，於右
    揭時、地發生車禍之事實，惟矢口否認有何過失，辯稱：被告是要閃人，當時前
    面沒有車，被告閃過去時不知道有來車，他們突然過來，所以才撞到云云。
二、經查：
  (一)按汽車在劃有分向限制線之路段，不得駛入來車之車道內；行車速度，依標誌或
    標線之規定，道路交通安全規則第九十七條第二款、第九十三條第一項分別定有
    明文。而依當時路段速限四十公里、天候晴、夜間無照明、省道、直路、路面狀
    態乾燥、無缺陷、無障礙物、視距良好、無號誌等路況，復經道路交通事故調查
    報告表記載明確，堪認被告並無不能注意之情事，惟竟疏未注意，貿然以時速七
    十公里之速度前進，且因失控駛入對向車道內，並致其內乘客戊麗娟死亡，與其
    撞擊之自小客車駕駛乙○○及其乘客丁○○○、己○○、丙○○等人受傷，其有
    過失應堪認定。且台灣省高屏澎區車輛行車事故鑑定委員會認定「甲○○駕駛自
    小客車超速行駛閃避失控跨越分向限制線侵入來車道為肇事原因，乙○○駕駛自
    小客車無肇事因素。」，有九十二年一月二十二日高屏澎鑑字第九二００九二號
    鑑意見書在卷可憑，又經臺灣省車輛行車事故覆議鑑定委員會認定「依卷附跡證
    資料研議結論，照原鑑定意見」亦有九十二年六月二十日府覆議字第九二一０四
    九九號函在卷可參，該鑑定意見均同本院認定，被告確有過失洵堪認定。
  (二)被告原行駛於外快慢車道，其煞車痕有二七．四公尺，始點始於外快慢車道，並
    橫跨同向之內快車道，方駛入來車車道之內快車道，有卷附道路交通事故調查報
    告表足參（見原審法院卷第四十四頁），再參之當時路況為直路、夜間無照明，
    被害人乙○○所駕之自小客車由對向駛來，其燈光照明應清晰可見，被告竟未能
    預見，而被害人所駕駛之自小客車依本件道路交通事故調查報告表之事故現場圖
    所示，參酌以被告所駕駛之自小客車受損主要部位為右側乘客座有嚴重凹陷，有
    該受損車輛照片在卷可佐（見相驗卷第二十頁），而被害人乙○○所駕駛車號Ｙ
    Ｌ－５６６２之自小客車，經撞擊後，其車頭為一百八十度之轉向（見道路交通
    事故調查報告表之事故現場圖），足認被害人所駕駛車輛之車頭撞擊被告車輛右
    側，雖不及反應，然其撞擊力應非小，且被害人自承其時速維持五十公里，固亦
    有超速之情形，然被害人乙○○既係在其車道上依規定行駛，且本件係因被告駕
    車失控，突然跨越分向限制線行駛，侵入對向車道，被害人因閃避不及始撞擊被
    告之車輛，縱被害人並未超速，亦無從避免車禍之發生，尚難認其超速與本件車
    禍有必然之關係，是被害人駕車超速，僅係違反交通規則之規定，其就本件車禍
    之發生，尚無過失可言，併予敘明。
  (三)此外，尚有乙○○、丁○○○、己○○、丙○○之人愛醫院診斷證明書各一件、
    乙○○之財團法人屏東基督教醫院診斷證明書、戊麗娟之國仁醫院之診斷證明書
    、相驗屍體證明書、勘驗筆錄、鑑定驗斷書、車禍照片八幀在卷可按。被害人乙○○、丁○○○、己○○、丙○○因本件車禍受傷，及被害人戊麗娟死亡，均與
    被告之過失行為間有相當因果關係，本件事證已臻明確，被告所辯，顯係卸責之
    詞，不足採信，犯行洵堪認定。
三、核被告甲○○所為係犯刑法第二百七十六條第一項過失致死、同法第二百八十四
    條第一項前段之過失傷害罪。被告以一行為觸犯一過失致死、四過失傷害，分別
    為異種想像競合（過失致死、過失傷害）、同種想像競合（四過失傷害間）之關
    係，應從一重之過失致死罪。
四、原審據以論罪科刑，固非無見。惟查(一)本件告訴人乙○○駕車雖有超速，但僅係
    違反規定，其就車禍之發生並無過失，已如前述。原判決認乙○○就本件車禍之
    發生亦有過失，尚有未洽。(二)告訴人丙○○所受之傷為右大腿骨折、頭部裂傷等
    傷害，原判決誤為左大腿骨折、頭部裂傷等傷害，其事實之認定亦有未合。(三)被
    告就過失致死部分，已與被害人戊麗娟之父親戊慶宗達成和解，已經戊慶宗陳述
    在卷，並表明不願追究之意；雖被告尚未與告訴人乙○○、丁○○○、己○○、
    丙○○等人和解，惟此部份所犯係屬較輕之過失傷害罪。原判決量處被告有期徒
    刑一年，尚嫌過重。檢察官上訴意旨，以告訴人丁○○○所受眼部傷害，經診斷
    結果係「右眼動眼神經病變併右眼視網膜戊斑部病變及雙眼無水晶體症」，應屬
    刑法第十條第四項第一款所稱之重傷害，此部份應屬刑法第二百八十四條第一項
    後段之過失致重傷害罪云云，指摘原判決不當，然查依告訴人乙○○於本院所提
    出之丁○○○診斷證明書所載，係眼神經病變、視網膜病變、退化，並未記載上
    開症狀係因車禍所導致之結果，難認與本件車禍有關，此部份尚非屬過失致重傷
    害罪，檢察官上訴為無理由；被告上訴意旨，以原審量刑過重，指摘原判決不當
    ，則為有理由。則本件被告上訴為有理由，且原判決亦有上開可議之處，自應由
    本院將原判決撤銷改判。爰審酌被告之過失程度重大、造成一死四傷（不包括自
    己）、但被害人戊麗娟家屬戊慶忠於本院庭訊時表示不願追究願給被告自新機會
    ，然與被害人乙○○等人受傷部分迄未達成和解，暨被告犯罪後態度等一切情狀
    ，量處如主文第二項所示之刑。
據上論結，應依刑事訴訟法第三百六十九條第一項前段、第三百六十四條、第二百九
十九條第一項前段，刑法二百七十六條第一項、第二百八十四條第一項前段、第五十
五條，罰金罰鍰提高標準條例第一條前段，判決如主文。
本案經檢察官周章欽到庭執行職務。
中      華      民      國    九十三    年      三      月     十一     日
                              臺灣高等法院高雄分院刑事第九庭
                                  審判長法官  張明松
                                        法官  謝靜雯
                                        法官  任森銓
右正本證明與原本無異。
不得上訴。
                                  法院書記官  蘇恒仁
中      華      民      國    九十三    年      三      月     十一     日
附錄：本判決論罪科刑法條：
刑法第二百七十六條
 (過失致死罪)
因過失致人於死者，處二年以下有期徒刑、拘役或二千元以下罰金。
從事業務之人，因業務上之過失犯前項之罪者，處五年以下有期徒刑或拘役，得併科
三千元以下罰金。
刑法第二百八十四條
 (過失傷害罪)
因過失傷害人者，處六月以下有期徒刑、拘役或五百元以下罰金，致重傷者，處一年
以下有期徒刑、拘役或五百元以下罰金。
從事業務之人，因業務上之過失傷害人者，處一年以下有期徒刑、拘役或一千元以下
罰金，致重傷者，處三年以下有期徒刑、拘役或二千元以下罰金。
